【裁判字號】    98,交抗,1516
【裁判日期】    980619
【裁判案由】    違反道路交通管理處罰條例
【裁判全文】
臺灣高等法院交通事件裁定            98年度交抗字第1516號
抗  告  人
即受處分人  甲○○
上列抗告人因違反道路交通管理處罰條例案件，不服臺灣桃園地
方法院，中華民國98年5 月19日所為裁定（原審案號：98年度交
聲字第1217號），提起抗告，本院裁定如下：
    主  文
抗告駁回。
    理  由
一、原裁定意旨略以：
  (一)按受處分人不服道路交通管理處罰條例第 8條所定主管機關
    所為之處罰者，得於接到裁決書之翌日起20日內，向管轄地
    方法院聲明異議；交通法庭認聲明異議不合法律上之程式或
    其異議權已經喪失者，應以裁定駁回之，道路交通管理處罰
    條例第87條第 1項、道路交通案件處理辦法第18條前段分別
    定有明文。另按處理違反道路交通管理事件，有關文書送達
    之程序，依行政程序法之規定；送達由行政機關自行或交由
    郵政機關送達；送達，於應受送達人之住居所、事務所或營
    業所為之；於應送達處所不獲會晤應受送達人時，得將文書
    付與有辨別事理能力之同居人、受僱人或應送達處所之接收
    郵件人員，違反道路交通管理事件統一裁罰基準及處理細則
    第5條，行政程序法第68條、第72條第1項前段、第33條第 1
    項分別定有明文。
  (二)經查，本件交通部公路總局新竹區監理所中壢監理站認異議
    人有前開酒後駕車之違規情事，依道路交通管理處罰條例第
    35條第1項第1款之規定，於97年11月27日，以壢監裁字第裁
    53-DB0000000號裁決書，裁處異議人罰鍰 45000元，並吊扣
    駕駛執照24個月，該裁決書於97年11月27日由異議人到站親
    自簽收而為送達，有前開裁決書、送達證書各 1紙在卷可按
    。是異議人若不服上開處罰，自應於裁決書合法送達日之翌
    日（即97年11月28日）起20日內，向本院聲明異議。然異議
    人遲至98年5月8日始具狀向原處分機關聲明異議，有其聲明
    異議狀上之收狀戳章可參，異議人顯已逾越前開聲明異議之
    20日不變期間，而屬不可補正之事項，依道路交通案件處理
    辦法第18條之規定，認為聲明異議不合法律上之程式，揆諸
    前開說明，本件聲明異議於法自有未合，應予駁回等語。
二、抗告意旨略以：
  (一)抗告人因酒後駕車行為同時觸犯刑事法律及違反行政法上義
    務，其中刑事部分經檢察官為緩起訴處分，支付國庫30,000
    元，實質上係屬對抗告人之不利益刑事處罰，與行政罰法第
    26條之不起訴處分應非相當；且因該緩起訴處分期間尚未屆
    滿（97年10月16日至98年10月15日），抗告人尚未經終局確
    定無庸受刑事處罰，基於避免重複處罰之危險及一事不二罰
    之原則，行政機關應不得於97年11月27日即對抗告人裁處罰
    鍰，行政機關於尚不得裁罰即已裁罰，有違誠實信用。
  (二)抗告人之友人陳某亦因酒後駕車行為經緩起訴處分，中壢監
    理所裁決日期為97年7月11日，聲明異議具狀日期為97年8月
    9 日（超過20天），並經同一法院裁決，卻有不同裁決結果
    ，係非有正當理由為差別待遇。
    綜上，原處分機關於97年11月27日對抗告人於法未合之裁決
    罰鍰45,000元，是為公法上不當得利，有行政程序法第 131
    條公法上請求權 5年時效規定之適用，爰請求撤銷原裁定云
    云。
三、經查：
  (一)汽車駕駛人，駕駛汽車經測試檢定有下列情形之一者，處新
    臺幣15,000元以上60,000元以下罰鍰，並當場移置保管該汽
    車及吊扣其駕駛執照1 年；因而肇事致人受傷者，並吊扣其
    駕駛執照2 年；致人重傷或死亡者，吊銷其駕駛執照，並不
    得再考領：…一、酒精濃度超過規定標準。又違反本條例之
    行為，由下列機關處罰之：一、第12條至第68條由公路主管
    機關處罰。……第1項第1款之處罰，公路主管機關應設置交
    通裁決單位辦理；其組織規程由交通部、直轄市○○○○○
    道路交通管理處罰條例第35條第1項第1款、第8 條第1項第1
    款、第3 項分別定有明文。故而，汽車駕駛人酒醉駕車酒精
    濃度超過規定標準，主管之公路監理機關即得依法作成裁處
    罰鍰及吊扣或吊銷其駕駛執照之處分，並以作成裁決書為具
    體表現。此一行政處分未經撤銷、廢止，或未因其他事由而
    失效者，其效力繼續存在（行政程序法第110條第3項參照）
    。
  (二)本件抗告人有酒後駕車之違規情事，經交通部公路總局新竹
    區監理所中壢監理站依道路交通管理處罰條例第35條第1 項
    第1 款規定，於97年11月27日以壢監裁字第裁53-DB0000000
    號裁決書，裁處抗告人罰鍰45,000元，並吊扣駕駛執照12個
    月（原裁定誤載為24個月），該裁決書於97年11月27日由抗
    告人到站親自簽收而為送達，完成法定送達程序，有前開裁
    決書、送達證書各1 紙在卷可按。揆諸前揭說明，公路監理
    機關所為罰鍰及吊扣駕駛執照之處分，係道路交通管理處罰
    條例賦予之職權，倘有爭執，其法定救濟程序依同條例第87
    條規定，應於接到裁決書之翌日起20日內，向管轄地方法院
    聲明異議；惟在未經處分機關自行撤銷前，該行政處分仍屬
    有效。原裁處罰鍰45,000元及吊扣駕駛執照12個月之行政處
    分既係有效存在，未經撤銷、廢止或因其他事由而失效，即
    無所謂不當得利之情形，自無適用行政程序法第131條第1項
    公法上請求權5 年時效規定之餘地。前開裁決書業於97年11
    月27日合法送達於抗告人，抗告人遲至98年5月8日始具狀向
    原處分機關提出聲明異議，顯已逾法定期間，且無從補正，
    原審法院自無從就原處分機關所為裁決處分進行實質審查，
    僅從程序上駁回異議之聲明即足。原裁定同此認定，以抗告
    人之聲明異議不合法律上之程式而裁定駁回之，核無違誤。
    本件抗告為無理由，應予駁回。
據上論結，應依道路交通案件處理辦法第26條，刑事訴訟法第41
2條，裁定如主文。
中    華    民    國    98    年    6     月    19    日
                  刑事第十二庭審判長法  官  蔡永昌
                                    法  官  施俊堯
                                    法  官  蔡新毅
以上正本證明與原本無異。
不得再抗告。
                                    書記官  楊秋鈴
中    華    民    國    98    年    6     月    22    日


司法院資訊處製作；財團法人民間司法改革基金會備份。
